【裁判字號】    89,上易,151
【裁判日期】    890316
【裁判案由】    傷害
【裁判全文】
臺灣高等法院高雄分院刑事判決                    八十九年度上易字第一五一號
    上  訴  人  台灣高雄地方法院檢察署檢察官
    被      告  甲○○
右上訴人因被告傷害案件，不服台灣高雄地方法院八十八年度易字第三八九七號中華
民國八十八年十一月卅日第一審判決（起訴案號：台灣高雄地方法院檢察署八十八年
度偵字第一六二○○號），提起上訴，本院判決如左：
    主  文
原判決撤銷。
甲○○傷害人之身體，處拘役伍拾日，如易科罰金以參佰元折算壹日。
    事  實
一、甲○○與告訴人乙○○為兄妹關係，雙方因山坡地山泉水問題素有嫌隙，於民國
    八十八年五月三十一日下午二時四十許，在高雄縣阿蓮鄉崗山村崗山八號附近產
    業道路，甲○○因見乙○○又以深水馬達抽取山泉水，二人又生爭執，甲○○竟
    基於傷害人身體之犯意，檢拾現場壓放水管之石塊毆打告訴人乙○○，致其受有
    左耳內裂傷之傷害。
二、案經告訴人乙○○訴由高雄縣警察局湖內分局移送台灣高雄地方法院檢察署偵查
    起訴。
    理  由
一、訊據被告否認有前揭犯行，辯稱：伊築一蓄水池收集山泉水，告訴人乙○○經常
    過度使用，致二人因使用山泉水之問題素有怨隙。於八十八年五月三十一日下午
    三時許，乙○○又以深水馬達抽取山泉水，適為伊撞見，伊欲上前制止，距離乙
    ○○約三點五公尺處，即遭乙○○以抽水機抽出之山泉水水柱向伊沖射，致伊全
    身濕透，伊遂至阿蓮分駐所向警員報告乙○○竊水之情形，約卅分鐘後回到現場
    ，才見乙○○受傷，伊並未持石塊毆傷乙○○，乙○○如何受傷，伊不知情云云
    等語。
二、經查，右揭犯罪事實迭經告訴人乙○○於警訊、偵查、原審及本院中指訴被告係
    以石頭自上坡處丟伊，伊閃避不及，才被石頭擊中，造成其左耳內裂傷，並提出
    診斷證明書一紙為證。復據現場處理之員警洪嘉文於原審到庭具結證稱：當時在
    現場看見告訴人躺在地上，在產業道路往下十公尺左右，我們就叫救護車過來，
    告訴人不動不講話，滿臉都是血，我就照相存證，我們到現場時告訴人的先生也
    在場，他先生告訴我們說是她大哥用石頭打她，就把石頭照相，但沒有扣案，石
    頭約二十公分左右，石頭上面也有血跡，當時被告在現場，是被告帶我們至現場
    ，他告訴我們說他與妹妹因山泉水問題有糾紛，並說他妹妹未經他同意偷他的水
    ，要我們跟他過去看看，血跡當時快凝固等語；及證人即至現場之水電工黃智章
    於本院陳稱：我在附近巡水路，我先看到甲○○騎機車經過，然後隔五分鐘左右
    ，就聽到乙○○叫一聲，在喊老公，我馬上就到現場，然後她先生才到現場，我
    馬上打電話去報案，約二十分鐘警員還未到現場，我又打第二通電話，警員說已
    有一位老先生有報案，他們已要去現場，我到現場時乙○○說她哥哥拿石頭打他
    ，當時她就受傷了還流很多血，我聽到乙○○叫老公時，我有看到甲○○騎機車
    離開等情，綜上情以觀，足證告訴人所指訴應非虛偽，雖證人黃智章於原審曾稱
    伊沒看見被告打告訴人云云，惟其既係聽聞告訴人呼叫老公後即至現場，且適見
    被告騎車離去而告訴人受傷流血，則其所稱未見被告打告訴人乙節，與其所證各
    節及本院所認定之犯罪事實並無齟齬，當時現場既無他人，被告至現場未幾，告
    訴人即呼叫而受傷流血，自尚無從以無人親見被告擊傷告訴人而為被告有利之認
    定。被告雖又稱告訴人以水柱向伊沖射，致伊全身濕透，伊年老體病，不可能有
    力氣拿告訴人所指之大石塊丟擊告訴人成傷及證人黃智章報案時伊已至警局報案
    ，黃某不可能見伊離去現場云云，惟查該石塊雖未扣案，然依照片所示，係不規
    則形狀，尚非碩大至無法以手持丟擊，而當時被告與告訴人二人間之距離為三．
    五至四公尺，且被告在上坡方向，告訴人在下坡方向，以上往下順勢丟擊所須之
    力量，已較平行直向丟擊所須之力為小，雖證人洪嘉文於原審時曾證稱，如果以
    石頭丟應該會比告訴人所述狀況嚴重云云，惟此適足以說明以被告自稱伊較常人
    體弱，其丟擊石塊之力量適恰未能造成更嚴重之傷害，故尚非得以石塊大小與傷
    勢之輕重為惟一之判斷；又查證人黃智章共打二通電話報警，且於被告至警局報
    警時，早已有電話報警，業據黃智章及洪嘉文證稱如前所述，被告徒以黃智章第
    二次報警時間在其到達警局之時而指稱黃智章不可能看見伊離去一節自非可採。
    又原審雖以事故發生地，因山泉水外噴，致附近之地均淋濕，推斷告訴人所受之
    傷害，可能係地濕足滑，跌倒所致，惟依告訴人受傷現場照片所示，告訴人雖仰
    躺地上，惟其左耳受傷流血，血跡係順左耳下流至左頰、左下巴、脖子及前胸，
    可證告訴人應係站立之情況下受傷流血後，始仰躺於地上，若告訴人係如照片所
    示跌倒仰躺地上，則其左耳受傷流血，血流之方向應非如照片所示，原審認告訴
    人可能係跌倒致傷，尚嫌無據。至告訴人是否以水沖擊被告，並無礙其犯罪之成
    立，衡諸告訴人之傷勢及證人之證詞，被告否認犯罪，顯非可採，其犯行應堪認
    定。
三、核被告所為係犯刑法第二百七十七條第一項之傷害罪，原審為被告無罪之判決，
    應有違誤，公訴人上訴為有理由，應予以撤銷改判，爰審酌被告為飲水問題與告
    訴人爭執，不思以正途解決，竟不顧告訴人為伊親妹，蓄意以石擊傷告訴人頭部
    ，惡性非輕，惟念其年事已高，量處如主文所示之刑，並諭知易科罰金之折算標
    準，以示儆懲。
四、據上論斷，應依刑事訴訟法第三百六十九條第一項前段、第三百六十四條、第二
    百九十九條第一項前段，刑法第二百七十七條第一項，罰金罰鍰提高標準條例第
    一條前段、第二條，判決如主文。
本案經檢察官林應華到庭執行職務。
中    華    民    國        八十九      年      三      月     十六     日
                              臺灣高等法院高雄分院刑事第五庭
                                  審判長法官  吳水木
                                        法官  洪慶鐘
                                      法官  惠光霞
右正本證明與原本無異。
不得上訴。
                                      書記官  林永富
中    華    民    國        八十九      年      三      月     二十     日
附錄：
本件論罪科刑法條：
刑法第二百七十七條第一項。
傷害人之身體或健康者，處三年以下有期徒刑，拘役或一千元以下罰金。
                                                                      Ｈ


司法院資訊處製作；財團法人民間司法改革基金會備份。
